臺灣高雄地方法院民事判決　九十二年簡上字第三○八號
　　上訴人　甲○○
　　上訴人　乙○○
右當事人間請求損害賠償事件，兩造對於中華民國九十二年七月三十一日本院旗山簡
易庭九十二年度旗簡字第九三號第一審判決各自提起上訴，經本院於民國九十三年二
月十二日言詞辯論終結，判決如下：
    主  文
兩造上訴均駁回。
第二審訴訟費用由兩造各自負擔。
    事實及理由
一、上訴人乙○○起訴主張：緣對造上訴人甲○○明知第三人黃桂青為伊之妻，竟然
    與之發生通姦行為，嗣於民國九十一年九月十四日凌晨在甲○○住處即高雄縣美
    濃鎮○○路○段八一○號二樓，經警查獲，致伊精神痛苦不堪，甲○○上開行為
    侵害其基於配偶關係之身分法益，且情節重大，爰依民法侵權行為法則，求為判
    命甲○○（即原審被告）賠償慰撫金新臺幣（下同）伍拾萬元及自起訴狀繕本送
    達翌日起至清償日止，按年息百分之五計算之利息等語。（原審判決上訴人甲○
    ○應給付十五萬元，及自起訴狀繕本送達翌日即民國九十二年七月十六日起至清
    償日止，按年息百分之五計算之利息；而駁回上訴人乙○○其餘請求，茲上訴人
    甲○○其敗訴部分提起上訴；上訴人乙○○就其敗訴部分，亦提起上訴）。
二、上訴人甲○○則以：通姦係指捉姦在床且有明確事證，案發當時黃桂青確實在洗
    澡亦有沐浴跡象，況其母即證人張徐美妹於第一審所證述者全部屬實，當時亦有
    其父張魁星及雙方當事人在場，伊則衣著整齊，現場並無黃桂青之衣物，對造上
    訴人乙○○亦承認現場衣物並非其妻黃桂青所有，即不能認定與黃桂青有通姦行
    為。乙○○因毆打黃桂青，已聲請核發保護令，有和解書一份為證，黃桂青長期
    處於家暴陰影，經濟困難，黃桂青主動向伊提出工作要求，因基於同學立場乃雇
    用走出經濟困境，乙○○何來損失。伊亦受鄰居指指點點，精神上受有損失，況
    乙○○與其妻黃桂青之間原本就有問題，與其無關等語，資為抗辯。
三、上訴人乙○○則另以：前開事實，業已提出妨害婚姻告訴，業經本院刑事庭對上
    訴人甲○○判決有罪確定在案（九十二年度易字第四四八號）。伊身為中校軍官
    ，因為甲○○與其妻之通姦行為遭他人指指點點，造成其很大的困擾，因而在九
    十二年七月份申請退伍，均是由上訴人甲○○慫恿，目前與黃桂青在離婚訴訟中
    ，，故使伊精神上受到很大之傷害，一個月至法院出庭五次，因此罹患憂鬱症。
    上訴人甲○○對於刑事第一審判決沒有上訴，可見上訴人甲○○對於與其妻黃桂
    青之相通姦事實沒有意見，其於本件上訴爭執並無理由等語，資為抗辯。
四、兩造聲明：
  (一)上訴人甲○○方面：原判決關於對造上訴人甲○○敗訴部分廢棄；右廢棄部分，
    對造上訴人乙○○在第一審之訴駁回；駁回對造之上訴。
  (二)上訴人乙○○方面：原判決關於駁回上訴人乙○○敗訴部份廢棄；對造上訴人應
    再給付上訴人乙○○新臺幣參拾伍萬元；請求駁回對造上訴人之上訴。
五、兩造不爭執事項：
    兩造均為政戰學校前後期學生，上訴人甲○○明知黃桂青為上訴人乙○○之妻，
    為有配偶之人，並自九十一年六月間起，黃桂青在其所經營之樂透店內擔任店員
    及會計職務，而住居在高雄縣美濃鎮○○路○段八一○號其住處。嗣於九十一年
    九月十四日凌晨二時五十分許，由上訴人乙○○會同警方至高雄縣美濃鎮○○路
    ○段八一○號二樓甲○○住處，查獲甲○○與黃桂青二人共處一室，上訴人乙○
    ○乃對黃桂青及甲○○提起妨害婚姻告訴（嗣甲○○撤回對黃桂青之告訴）業經
    台灣高雄地方法院檢察署檢察官以九十一年度偵字第二三○八八號提起公訴，復
    經本院九十二年度易字第四四八號以上訴人甲○○涉犯妨害婚姻判處有期徒刑肆
    月，如易科罰金，以參佰元折算壹日，嗣甲○○及檢察官均未提起上訴因而確定
    在案，有起訴書及刑事判決一份在卷為證，業據原審依職權調閱本院九十二年度
    易字第四四八號卷宗查明屬實。
六、兩造爭執之事項：
  (一)上訴人甲○○與上訴人乙○○之配偶黃桂青於九十一年九月十四日凌晨，是否在
    高雄市○○鎮○○路一段八一○號二樓甲○○住處有通（相）姦行為？
  (二)上訴人乙○○對被上訴人甲○○就前揭行為得否請求慰撫金？得請求多少之損害
    賠償金額（慰撫金）？
七、上訴人乙○○起訴主張上訴人甲○○明知黃桂青為對造上訴人乙○○之妻，為配
    偶之人，並自九十一年六月間起，黃桂青在其所經營之樂透店內擔任店員及會計
    職務，而住居在高雄縣美濃鎮○○路○段八一○號其住處，嗣於九十一年九月十
    四日凌晨二時五十分許，由上訴人乙○○會同警方至高雄縣美濃鎮○○路○段八
    一○號二樓甲○○住處，查獲甲○○與黃桂青二人共處一室之事實，對造上訴人
    甲○○對此不予爭執，自堪認為實在，惟上訴人甲○○以前揭情詞置辯，茲就本
    院之判斷析述如下：
  (一)經查，九十一年九月十四日凌晨二時五十分許，上訴人乙○○會同警方在高雄縣
    美濃鎮○○路○段八一○號二樓住處，當場查獲當時黃桂青裸身僅圍一件浴巾在
    上訴人甲○○房間之浴室內之事實，業據證人黃桂青於前揭本院刑事案件審理時
    證稱：「（問：警方前來房間時你是否已洗完澡？）才剛要洗，因我先上廁所，
    脫完衣服後警察就來了」「（問：查獲時情形是否如照片？〈提示照片〉是的，
    是警察來叫門，所以所才開門，當時之情形即如照片所示那時我並無穿衣服，僅
    以浴巾遮著」（見本院九十二年度易字第四四八號卷第四十九頁、第五十頁），
    及證人即上訴人甲○○之父張魁星證述：黃桂青係甲○○（其子）請來店內任職
    並住在伊家中，他的房間是在三樓，而其子房間是在二樓，並無住在同一房間內
    ，而住處內，伊及甲○○房間都是套房，及房間內衛浴設備三樓也有一間衛浴設
    備，但不是在房間內，而是共用的，而警察來時，伊有陪同警方一起進到其子房
    間，當時進去看到其子在房間，而黃桂青是在浴室，未注意到她是否有在洗澡，
    身上僅包著浴巾等語（見本院前揭刑事卷第五十八頁至第六十頁），亦核與附於
    警訊卷宗內之兩造所不爭執之現場查獲照片相符（見同案卷警訊卷第十八頁），
    是此部份之事實自堪信為實在。
  (二)次查，證人即警員賴瑞源於本院九十二年度易字第四四八號刑事妨害婚姻案件審
    理中證稱：「本件係伊會同查獲的，於九十一年九月十四日凌晨二時許，乙○○
    前來報案，並稱甲○○父母親已經知道，他們會開門讓伊等進出，後由甲○○父
    母親帶同伊等被告，伊敲門後，甲○○回稱等一下，他要穿衣服，隔約十分鐘才
    開門，進入房間後，甲○○身上已有穿衣服，並無見黃桂青，伊就叫黃桂青的名
    字，黃桂青在浴室內回應，並稱他在洗澡，隔約五分鐘後黃桂青出來，她身上圍
    著一條乾浴巾，身上是乾的，浴室地板也是乾的，即無洗澡過之跡象，且浴室內
    並無黃桂青換洗及更換的衣物，後伊見床褲及衣物，伊問何人的，甲○○說是他
    的，甲○○房間內吊有女用之內衣褲及衣物，伊詢問是何人的，黃桂青自稱是他
    的，她來這裡洗澡要換穿的，且甲○○之房間內亦有女用之衣服，黃桂青自稱是
    她的，又該浴室內並無洗澡過之跡象等語（見本院九十二年度易字第四四八號刑
    事案件第二十四頁），且有前述現場查獲照片三張附於刑事卷宗內中可稽，而證
    人賴瑞源為據上訴人乙○○報案而會同查獲之員警，與兩造均素不相識，應無故
    意設詞誣陷被告之理，自可採為認定事實之論據，故上訴人甲○○辯稱於查獲當
    時黃桂青在洗澡亦有沐浴跡象，現場並無黃桂青衣物一節云云不可採信。
  (三)至於上訴人甲○○辯稱：查獲當時其衣著整齊云云，然查，上訴人甲○○於前開
    刑事案件中警訊時辯稱：「（問：警方進入你所居住的房間，當時你有馬上開門
    ？）當時我沒有馬上開門，因我要穿衣服」、「問警方進入你房間你做何事？黃
    桂青作何事？）當時我開門沒有做任何事，黃桂青上廁所」「（問當時你有無穿
    衣服？黃桂青有無穿著衣服？）有穿衣服。當時她上廁所包著乙條毛毯」「（問
    ：請將當時情形詳述？）黃桂青於九十一年九月十四日凌晨二時許左右，進入我
    房間，在房間裡聊，沒有做任何越軌情事，他對我訴苦婚姻情事，聊到半小時，
    後他欲回三樓睡覺，這時警方與乙○○敲我的房門，我就開房門讓警方進入」（
    見警訊卷第六、七頁），據上訴人甲○○於警訊中之供述以及前述之警員賴瑞源
    於本院刑事庭審理時證詞，於上訴人乙○○及警員等敲門時，甲○○係稱要穿衣
    服，而於隔約十分鐘，始開房門乙節甚明，足見甲○○係於乙○○等人敲門後，
    始穿上衣物，故不能僅憑其於警員查獲當時衣著整齊即遽論未有通姦行為甚明。
  (四)綜上所述事證以觀，上訴人甲○○與證人黃桂青於深夜凌晨時分，二人均未著衣
    物，共處一室，並均屬精力旺盛之成年人，要難謂二人無通姦情事，況上訴人甲
    ○○與黃桂青間之前揭通姦行為，業經本院九十二年度易字第四四八號以甲○○
    涉犯妨害婚姻罪而判處其有期徒刑肆月確定，亦同此認定，故上訴人乙○○主張
    前揭通姦事實應可採信。
八、按不法侵害他人之身體、健康、名譽、自由、信用、隱私、貞操，或不法侵害其
    他人格法益而情節重大者，被害人雖非財產上之損害，亦得請求賠償相當之金額
    。其名譽被侵害者，並得請求回復名譽之適當處分。前二項規定，於不法侵害他
    人基於父、母、子、女或配偶關係之身分法益而情節重大者，準用之；民法第一
    百九十五條第一項、第三項定有明文。又夫妻為求共同生活之圓滿及幸福，互負
    忠實之義務，其表現在身體上者即夫妻均不得將自己的身體與第三人發生情慾之
    行為，茍配偶之一方行為不誠實，自係破壞婚姻生活之圓滿安全及幸福，對他方
    基於配偶關係之身分法益造成侵害。本件上訴人甲○○於九十一年九月十四日凌
    晨，與上訴人之配偶黃桂青通姦行為，已如前述，是足以破壞上訴人乙○○夫妻
    間之生活圓滿、安全及幸福，而侵害乙○○之身分法益，衡其情節應屬重大，乙
    ○○主張其精神受有相當之痛苦，核與常情相符，應堪採信，自係不法侵害上訴
    人乙○○基於婚姻關係而享有之夫妻身分法益，令其精神上感受莫大痛苦，自屬
    情節重大，上訴人乙○○自得依民法第一百九十五條第三項準用同條第一項規定
    ，請求對造上訴人甲○○賠償非財產上損害金，洵屬有據。至於甲○○雖另陳稱
    黃桂青長期處於家暴陰影，經濟困難，黃桂青主動向伊提出工作要求，因基於同
    學立場乃加以雇用助其走出經濟困境，況伊亦受鄰居指指點點，精神上受有損失
    云云，然而，毋論通姦行為之動機或緣由為何，均不足影響其已構成侵權行為之
    事實，自不得免除其應負損害賠償之義務，上訴人甲○○所為抗辯，尚不足採。
    本院斟酌上訴人甲○○現年三十餘歲，上訴人乙○○現年四十餘歲，兩造均政戰
    學校畢業，原為學長學弟關係，現均已退伍，甲○○經營樂透彩行，乙○○自承
    領取月退休俸，並提出薪俸表一份附於原審卷內可參（九十二年七月二十五日言
    詞辯論時庭呈），月收入均為六、七萬元等，爰審酌兩造上開年齡、學歷、身分
    及社會地位收入，以及上訴人甲○○涉犯妨害婚姻罪，經法院判決確定等一切情
    狀事實，認為上訴人乙○○請求慰撫金五十萬元實屬過高，應以十五萬元為適當
    ，逾此部分之請求，不應准許。
九、綜上所述，上訴人乙○○依侵權行為法律關係，請求上訴人給付之金額在十五萬
    元為正當，逾此所為損害金之請求，即難謂為正當，應予駁回。原審就上開應准
    許部分，判命上訴人甲○○給付十五萬元本息部份，並為假執行之宣告，而駁回
    上訴人乙○○之其餘之請求，經核並無違誤。兩造各就其敗訴部份，指摘原判決
    不當，求予廢棄改判，為無理由，應駁回其上訴。
十、本件事證已臻明確，兩造其餘攻擊防禦方法，經審酌後認對本判決結果不生影響
    ，爰不逐一論駁，附此敘明。
十一、結論：本件兩造上訴均為無理由，應依民事訴訟法第四百三十六條之一第三項
      、第四百四十九條第一項、第七十八條，判決如主文。
中　　　華　　　民　　　國　　九十三　　年　　　二　　　月　　二十六　　日
                              臺灣高雄地方法院民事第五庭
~B審判長法官　陳嘉惠
~B法　　　官　黃宏欽
~B法　　　官　郭慧珊
右為正本係照原本作成。
本判決不得上訴。
中　　　華　　　民　　　國　　九十三　　年　　　二　　　月　　二十六　　日
~B法院書記官  董明惠
